臺灣高等法院民事裁定　　　　　　　　 100年度抗字第1334號
抗　告　人　高才瓔
上列抗告人因與相對人高文海、張高月鳳、張王石、高玉勳、蔡
炳楠間損害賠償等事件，對於中華民國100 年8 月18日臺灣臺北
地方法院100 年度訴字第792 號所為裁定提起抗告，本院裁定如
下：
    主  文
原裁定關於核定訴訟標的價額部分廢棄，發回臺灣臺北地方法院
。
其餘抗告駁回。
抗告費用，關於駁回其餘抗告部分，由抗告人負擔。
    理  由
一、抗告人於原法院提起反訴，其民國（下同）100年5月8日書
    狀記載之反訴聲明如附件所示（見原審卷第161頁及背面、
    164頁），復於100年6月1日擴張聲明請求反訴被告（即相對
    人）高文海、張高月鳳、高玉勳、張王石等4人（下稱高文
    海等4人）賠償名譽損害各新台幣（下同）100萬元，合計
    400萬元（見原審卷第205頁、207頁背面），嗣於100年6 月
    10日言詞辯論期日陳述反訴聲明以100年5月8日書狀為準（
    見原審卷第232頁）。
二、原法院核定本件反訴訴訟標的價額及應徵裁判費如下述：
(一)、反訴原告請求反訴被告張王石、高玉勳應將坐落新北市○○
    區○○段大坪腳小段17-5號土地（99年11月27日重測為新店
    區○○段456地號，見原審卷第242頁）之所有權移轉登記塗
    銷，回復登記為反訴原告所有，並將坐落上開土地之建物（
    門牌號碼：新北市○○區○○路1段83號，下稱系爭建物）
    返還予反訴原告部分，訴訟標的價額為777萬0802元（計算
    式：以鄰近房屋現值每平方公尺28,000元×118.60平方公尺
    （即35.8765坪）＋土地前次移轉現值每平方公尺37521.1元
    ×118.60平方公尺＝777,0802元。即建物3,320,800元、土
    地4,450,002元），應徵第一審裁判費78,022元。
(二)、反訴原告請求反訴被告高文海、張高月鳳協同辦理電錶回復
    登記並完成安裝，屬非財產之請求，應徵第一審裁判費3,00
    0元。
(三)、反訴原告請求反訴被告連帶給付36,292元及利息，訴訟標的
    金額為36,292元，應徵第一審裁判費1,000元。
(四)、反訴原告請求反訴被告蔡炳楠給付100萬元及利息，訴訟標
    的金額為100萬元，應徵第一審裁判費10,900元；請求蔡炳
    楠登報道歉部分，屬非財產權之請求，應徵第一審裁判費
    3,000元。
(五)、上開裁判費合計95,922元（計算式：78,022＋3000＋1000＋
    10900＋3000＝95,922），並限抗告人於收受裁定後5日內繳
    納。
三、抗告意旨略以：系爭建物係未辦保存登記建物，與鄰近辦理
    保存登記建物之市價無法比擬，上開二(一)部分訴訟標的價額
    應為4,814,376元（建物：每坪11,193元*35.8765坪=401,
    566元、土地4,412,810元），應徵第一審裁判費48,877元。
    本件反訴於其變更或追加後訴訟標的價額逾原訴訟標的（本
    訴）價額者，就其超過部分始應補徵裁判費，本件本訴請求
    給付400萬元及利息，應徵第一審裁判費40,600元，本件反
    訴應繳裁判費為26,177元（計算式：48,877+3,000+1,000+1
     0,900+3,000-40,600=26,177)，原裁定命繳95,922元，自
    有未當，爰提起抗告，請求廢棄原裁定，更為合法之裁定等
    語。
四、按訴訟標的之價額，由法院核定。核定訴訟標的之價額，以
    起訴時之交易價額為準；無交易價額者，以原告就訴訟標的
    所有之利益為準。法院因核定訴訟標的之價額，得依職權調
    查證據。第一項之核定，得為抗告，民事訴訟法第77條之1
    定有明文。又同法第483條規定：訴訟進行中所為之裁定，
    除別有規定外，不得抗告。故關於訴訟標的價額核定之裁定
    ，為得抗告之裁定，但關於法院依民事訴訟法第77條之13，
    以所核定之標的價額而計算，所為命補繳（徵收）裁判費之
    裁定，乃屬訴訟進行中所為之裁定，並無得抗告之明文，依
    民事訴訟法第483條規定，自不得抗告。
五、茲審酌本件抗告有無理由：
(一)、關於核定訴訟標的價額部分：
    查原裁定以系爭建物鄰近房屋現值每平方公尺28,000元，核
    定該建物訴訟標的價額為3,320,800元（28,000*118.60=3,
    320,800)，惟未表明其憑據，已有未合。又系爭建物為磚造
    、鐵皮之地上一層未辦保存登記建物，面積118.60平方公尺
    （即約35.8765坪），有現場照片可按（參見本院卷第14、
    17頁、26頁），原裁定核定其訴訟標的價額每坪約92,562
    元（0000000/35.8765=92562元），與抗告人提出之不動產
    估價報告書謂系爭建物評估價格401566元，即每坪約11,193
    元（401566/35.8765=11193）差異甚大，該建物（不含基地
    ）交易價格究為如何，亦待查明。又抗告人於100年6月1日
    擴張聲明請求反訴被告高文海等4人賠償名譽損害各100萬元
    ，合計400萬元，雖其於同年月10日言詞辯論期日陳述反訴
    聲明以100年5月8日書狀為準，惟其抗告意旨復謂本件反訴
    於其變更或追加後訴訟標的之價額逾本訴訴訟標的價額部分
    者，始應補繳裁判費云云（見本院卷第11頁），則抗告人反
    訴請求高文海等4人各給付100萬元（合計400萬元）部分究
    係撤回，或減縮應受判決事項之聲明，即應予究明。原法院
    核定訴訟標的價額部分有上述可議之處，抗告人指摘原裁定
    該部分不當，為有理由，因抗告人反訴聲明範圍尚有未明，
    本院無從核定其反訴訴訟標的價額，爰將原裁定核定訴訟標
    的價額部分廢棄，發回原法院究明反訴聲明範圍後，另依法
    核定反訴訴訟標的價額。
(二)、關於命補繳裁判費部分：
    按命補繳裁判費之裁定，為訴訟進行中所為之裁定，不得抗
    告，已如前述。抗告人對之提起抗告，自不合法，應予駁回
    。惟原裁定關於核定訴訟標的價額部分既經廢棄，有如前述
    ，則原裁定關於命補繳裁判費之數額，已失附麗，應俟訴訟
    標的價額核定確定後，重新命抗告人補繳，併此敘明。
六、據上論結，本件抗告為一部有理由、一部無理由，爰裁定如
    主文。
中    華    民    國  100    年    9    月  21 日
                  民事第八庭
                      審判長法  官  許正順
                            法  官  蘇芹英
                            法  官  滕允潔
正本係照原本作成。
本裁定除以適用法規顯有錯誤為理由外，不得再抗告。如提起再
抗告，應於收受後10日內委任律師為代理人向本院提出再抗告狀
。並繳納再抗告費新台幣１千元。
中    華    民    國   100    年    9     月    22    日
                            書記官  王韻雅